【裁判字號】    90,易,1144
【裁判日期】    900808
【裁判案由】    詐欺
【裁判全文】
臺灣臺北地方法院刑事判決                          九十年度易字第一一四四號
    公訴人  臺灣臺北地方法院檢察署檢察官
    被  告  乙○○
右列被告因詐欺案件，經檢察官提起公訴（八十九年度偵緝字第一三六四號），本院
判決如左：
      主  文
乙○○無罪。
      理  由
一、本件公訴意旨略以：被告乙○○因積欠地下錢莊借款，經濟狀況不佳，乃經由「
    陳敏華」介紹，夥同不詳姓名之賴姓成年男子，共同基於犯意之聯絡，於民國八
    十八年初（日期不詳），由乙○○授權賴姓男子代刻印章，向上海商業銀行樹林
    分行申請開設支票存款戶，乙○○於領得上開空白支票後，即以新台幣（下同）
    五萬元之對價，出售該賴姓男子使用，並授權賴姓男子可將乙○○之印章蓋於上
    開支票上，以簽發支票，再由賴姓男子交付或賣予他人使用，向他人詐取金錢或
    詐購物品。嗣於八十八年五月間，由福爾摩莎綜合企業開發股份有限公司之負責
    人林永富（通緝中），持向甲○○○○限公司（下稱合歡廣告公司）於報紙上刊
    登人事廣告，合歡廣告公司不疑有詐，而代為刊登，林永富則交付以乙○○簽發
    面額四萬八千元之支票及林榮村為負責人之鼎頁企業有限公司所簽發面額四萬零
    八百十五元一紙抵付廣告費用，詎上開支票屆期均未兌現，合歡廣告公司追索無
    著，始知悉上情。因認被告與林永富、賴姓男子共同涉犯刑法第三百三十九條第
    一項之詐欺取財罪嫌。
二、按犯罪事實應依證據認定之，無證據不得推定其犯罪事實；又不能證明被告犯罪
    者，應諭知無罪之判決，刑事訴訟法第一百五十四條、第三百零一條第一項分別
    定有明文。又按認定被告有罪之事實，應憑證據，如未能發現相當之證據，或證
    據不足以證明，自不能以推測或擬制之方法，以為裁判之基礎；且認定事實所憑
    之證據，其為訴訟上之證明，須達於通常一般人均不致有懷疑，而得確信其為事
    實之程度者，始得據為有罪之認定，倘其證明尚未達到此一程度，而有合理之懷
    疑存在時，尚難為有罪之認定基礎；苟積極證據不足以為不利於被告事實之認定
    ，即應為有利被告之認定，更不必有何有利之證據，最高法院三十年上字第八一
    六號、四十年台上字第八六號、七十六年台上字第四九八六號判例分別揭有上旨
    ，足資參酌。公訴人認被告涉犯前揭罪行，無非係以：被告將支票交由賴姓男子
    使用，並有系爭支票及退票理由單影本及廣告剪報影本，資為論據。訊據被告乙
    ○○固坦承與賴姓成年男子，至位於台北縣樹林市○○路十七號之上海商業銀行
    樹林分行（下稱上海商銀）開設０八五一號甲存帳戶，並將支票交由賴姓男子使
    用等事實，惟堅詞否認與賴姓男子、林永富有何詐欺取財之共同犯意，辯稱：伊
    將支票交由賴姓男子使用，至於賴姓男子如何使用，伊不知情也沒有過問，伊並
    無詐欺他人之犯意等語。經查：
（一）被告於八十七年十月二十六日至上海商銀開設甲存帳戶，經上海商銀徵信被告
      最近一年無存款不足退票紀錄，而同意其開設第０八五一號甲存帳戶使用，此
      有上海商銀九十年七月三日上樹字第０八八號函暨附開戶資料及往來明細表八
      紙在卷可參。又觀諸前開支票帳戶往來明細表八紙所示，自八十七年十月二十
      六日開戶日起至八十八年六月二十一日拒絕往來結清日止，共存入一百八十一
      萬五千元，而兌領之支票不下七十張之多，是依該支票帳戶往來情形而觀，顯
      別於一般空頭支票帳戶濫開支票後，無任何兌領情形不同，更無自設立帳戶之
      日起，開出大量支票使用，俟到期日屆至即紛紛跳票情形存在。足見被告雖將
      該支票交予賴姓男子使用，然並無初期即濫用支票，造成惡性跳票詐欺等情甚
      明，是公訴人認被告為授權賴姓男子簽發支票，再交付或賣予他人使用，向他
      人詐取金錢或詐購物品等情，顯與本件支票帳戶往來情形不符，尚難認被告將
      支票交予賴姓男子使用，自始即有詐欺之犯意聯絡。
（二）又合歡廣告公司之告訴代理人李家榔於偵查中指稱：林永富於八十八年五月間
      ，表示開票支付刊登廣告費用等語（見偵卷第二十四頁反面），林永富於八十
      八年五月間將被告為發票人、票據號碼0000000號，面額四萬八千元之
      支票交付告訴人合歡廣告公司，該支票帳戶往來情形正常，尚無退、補票紀錄
      ，則林永富交付該支票付款時，是否即有詐欺之意，誠非無疑。惟林永富刻遭
      檢察官通緝中，並未到案陳述當時委託告訴人公司刊登廣告及交付支票等情節
      ，更何況支票係無因證券，林永富究係輾轉幾手始取得系爭支票使用？或係以
      多少代價買該支票使用？均乏相關證據予以證實，本院實無法單從事後退票之
      事實，遽以認定林永富、賴姓男子與被告有何共同詐欺告訴人公司之犯意聯絡
      及行為分擔之犯罪事實存在。是被告辯稱：伊雖交支票給賴姓男子使用，但伊
      並沒有過問使用情形，亦無詐欺之意等語，尚非虛詞，堪予採信。
三、綜上各節，本件公訴人所指之證據尚不足以證明被告有公訴人所指之犯罪事實；
    此外，復查無其他具體事證足資證明被告涉有起訴意旨所指與賴姓男子、林永富
    之共同詐欺罪嫌，應認無法證明被告犯罪，揆諸首揭法文意旨，爰為無罪之諭知
    。
據上論斷，應依刑事訴訟法第三百零一條第一項，判決如主文。
本案經檢察官薛中興到庭執行職務。
中      華      民      國    九十      年      八      月      八      日
                              臺灣臺北地方法院刑事第一庭
                                  法    官    傅  中  樂
右正本證明與原本無異。
如不服本判決，應於判決送達後十日內，向本院提出上訴狀。
                                  書 記 官    林  明  龍
中      華      民      國    九十      年      八      月     十三     日


司法院資訊處製作；財團法人民間司法改革基金會備份。
